臺灣彰化地方法院刑事判決　　　　　　　95年度易字第1543號
公　訴　人　臺灣彰化地方法院檢察署檢察官
被　　　告　甲○○
　　　　　　　　　　號
上列被告因詐欺案件，經檢察官聲請簡易判決處刑（95年度偵字
第10662號），本院員林簡易庭認不宜逕以簡易判決處刑，移由
刑事庭審理（95年度員簡字第636號），本院合議庭裁定由受命
法官獨任進行簡式審判程序，判決如下：
    主  文
甲○○幫助意圖為自己不法之所有，以詐術使人將本人之物交付
，處有期徒刑肆月，如易科罰金，以新臺幣壹仟元折算壹日。
    事  實
一、甲○○因友人丙○○急需辦理貸款，乃要求丙○○於民國95
    年9月6日申設中華郵政股份有限公司彰化員林郵局帳戶（以
    下簡稱員林郵局帳戶，局號：0000000號；帳號：0000000號
    ），丙○○並於同日下午5時30分許，交付上開帳戶之存摺
    、印章、提款卡、密碼等物予甲○○。甲○○依其為成年人
    之知識、經驗，明知金融機構帳戶之存摺、印章等物係供自
    己使用之重要理財工具，關係個人財產、信用之表徵，且可
    預見不詳姓名、年籍之成年人取得前揭存摺、印章等物後，
    即得任意提領金融機構帳戶內之匯入款項，因該帳戶所有人
    名義與實際使用人不同，而可藉此躲避員警追查，極易被不
    詳犯罪集團作為與財產犯罪有關之工具，竟仍不顧他人可能
    遭受財產上損害之危險，而基於縱若丙○○之金融機構帳戶
    被利用作為詐欺取財，並不違背其本意之幫助詐欺犯意，於
    95年9月間某日，在彰化縣溪湖交流道下，將丙○○上開員
    林郵局帳戶之存摺、印章、提款卡、密碼等物交予姓名、年
    籍不詳且自稱「江先生」之成年男子，容許他人藉丙○○之
    上開帳戶資料以遂行財產犯罪。該自稱「江先生」之成年男
    子及其所屬之犯罪集團成員取得上開帳戶後，即基於詐欺取
    財之犯意，由姓名、年籍不詳之成年人於95年9月18日撥打
    電話予乙○○，向乙○○詐稱其個人資料已遭冒用，必須將
    帳戶內的錢轉到指定帳戶內，否則將被提領一空云云，致乙○○陷於錯誤，並依指示匯款24 8,500元至丙○○上開帳戶
    內且隨即被提領，嗣因乙○○發覺受騙而報警循線查悉上情
    。
二、案經彰化縣警察局員林分局報告臺灣彰化地方法院檢察署檢
    察官偵查後聲請簡易判決處刑。
    理  由
一、本案被告甲○○所犯係死刑、無期徒刑、最輕本刑為3年以
    上有期徒刑以外之罪，其於準備程序就前揭被訴事實為有罪
    之陳述，經受命法官告知簡式審判程序之旨，並聽取被告與
    公訴人之意見後，本院認無不得或不宜改依簡式審判程序進
    行之處，爰依刑事訴訟法第273條之1第1項、第284條之1，
    裁定本案由受命法官獨任進行簡式審判程序。
二、訊據被告甲○○對於上揭事實坦承不諱，核與證人丙○○於
    警詢、偵查中所述情節相符，並經被害人乙○○於警詢時指
    述綦詳，復有國泰世華銀行匯出匯款回條2紙、中國信託交
    易明細表1紙、丙○○上開員林郵局帳戶之郵政存簿儲金立
    帳申請書、客戶歷史交易清單各1份在卷可憑，足認被告任
    意性自白與事實相符，應堪採信。又按刑法上之故意，分為
    直接故意（確定故意）與間接故意（不確定故意），「行為
    人對於構成犯罪之事實，明知並有意使其發生者」為直接故
    意，「行為人對於構成犯罪之事實，預見其發生而其發生並
    不違背其本意者」為間接故意，又間接故意與有認識的過失
    （又稱疏虞過失）之區別，在於二者對構成犯罪之事實雖均
    預見其能發生，但前者對其發生並不違背其本意，後者則確
    信其不發生。被告率將丙○○之員林郵局帳戶交予真實姓名
    、年籍不詳之成年男子，且與該名男子並非熟識，衡之常情
    ，如此乖離常態之交易行為，就一般具有相當社會經驗之人
    而言，當可輕易預見該人收取存摺、印章、提款卡及密碼等
    物係供作非法使用。再者，蒐集他人金融機構帳戶作為被害
    人匯入款項之交易媒介，用以隱匿真正犯罪者身分及資金流
    向之犯罪模式，多係用於詐欺取財之犯罪，此乃一般使用人
    頭帳戶常見之非法利用類型，復經大眾傳播媒體再三披露，
    被告亦無從諉為不知。則該名不詳姓名成年男子於取得被告
    提供之金融機構帳戶後，嗣經用於詐欺取財之不法用途，此
    種犯罪手法仍未逸脫於被告幫助他人犯罪意思之外，即屬被
    告所預見。而被告提供金融機構帳戶在先，縱已得悉該名男
    子可能作為上開犯罪用途，卻又容任該項犯罪行為之繼續實
    現，毫無積極取回前揭物品或其他主觀上認為不致發生該項
    犯罪結果之確信，足徵前揭犯罪行為自仍不違其本意，被告
    應具有幫助他人詐欺取財犯罪之間接故意。綜上所陳，本案
    事證已臻明確，被告犯行洵堪認定，應予依法論科。
三、按刑法上之幫助犯，係對於犯罪與正犯有共同之認識，而以
    幫助之意思，對於正犯資以助力，而未參與實施犯罪之行為
    者而言（最高法院75年度臺上字第1509號、88年度臺上字第
    1270號判決意旨可資參照）。是以，如未參與實施犯罪構成
    要件之行為，且係出於幫助之意思提供助力，即屬幫助犯，
    而非共同正犯。查本件前揭自稱「江先生」之成年男子及其
    所屬之詐騙集團成員基於意圖為自己不法所有之犯意，以前
    揭方式為詐術，使被害人乙○○陷於錯誤，而將本人之財物
    交付，該自稱「江先生」之成年男子及其所屬之詐欺集團成
    員所為，自係犯刑法第339條第1項之詐欺取財罪。又被告提
    供丙○○上開帳戶之存摺、印章、提款卡、密碼等物予前開
    自稱「江先生」之成年男子，供「江先生」及所屬之詐欺集
    團成員為前揭詐欺取財之帳戶使用，顯係基於幫助他人詐欺
    取財之犯意，且其提供帳戶予他人之行為係屬刑法詐欺取財
    罪構成要件以外之行為，其既以幫助他人犯罪之意思而參與
    犯罪構成要件以外之行為，且在無證據證明被告係以正犯而
    非以幫助犯之犯意參與犯罪之情形下，依上開說明，應認其
    所為係幫助犯而非正犯行為。故核被告甲○○所為，係犯刑
    法第30條第1項、第339條第1項之幫助詐欺取財罪。被告幫
    助他人犯罪，應依刑法第30條第2項規定，按正犯之刑減輕
    之。爰審酌被告所為助長詐欺集團之猖獗，影響社會交易安
    全，增加被害人追償及警察機關偵查犯罪之困難，被害人所
    匯入之款項金額甚鉅，惟念及其犯後坦承犯行，且其提供帳
    戶並未獲利，暨其素行、犯罪之動機、目的、手段等一切情
    狀，量處如主文所示之刑，並諭知易科罰金之折算標準，以
    示懲儆。
據上論斷，應依刑事訴訟法第452條、第273條之1第1項、第299
條第1項前段，刑法第30條、第339條第1項、第41條第1項前段，
刑法施行法第1條之1，判決如主文。
本案經檢察官郭玄義到庭執行職務。
中　　華　　民　　國　　96　　年　　1　　月　　26　　日
                  刑事第二庭         法  官   尚安雅
以上正本證明與原本無異。
如不服本判決，應於判決送達後十日內向本院提出上訴狀 (須附
繕本 )。
告訴人或被害人對於判決如有不服具備理由請求檢察官上訴者，
其上訴期間之計算係以檢察官收受判決正本之日期為準。
中　　華　　民　　國　　96　　年　　1　　月　　30　　日
                                     書記官   黃家宏
附錄論罪科刑法條全文：
中華民國刑法第339條
（普通詐欺罪）
意圖為自己或第三人不法之所有，以詐術使人將本人或第三人之
物交付者，處5 年以下有期徒刑、拘役或科或併科1 千元以下罰
金。
以前項方法得財產上不法之利益或使第三人得之者，亦同。
前二項之未遂犯罰之。
